【裁判字號】    91,易,1687
【裁判日期】    920306
【裁判案由】    詐欺等
【裁判全文】
臺灣高雄地方法院刑事判決                        九十一年度易字第一六八七號
    公  訴  人  臺灣高雄地方法院檢察署檢察官
    被      告  甲○○
    被      告  丁○○
    右  一  人
    選任辯護人  蔡勝一律師
右列被告因詐欺等案件，經檢察官提起公訴（八十九年度偵字第一九二三九號），本
院判決如左：
    主  文
甲○○明知為不實之事項，而使公務員登載於職務上所掌之公文書，足以生損害於公
眾，累犯，處拘役伍拾日，如易科罰金，以參佰元折算壹日。
丁○○共同連續意圖為自己不法之所有，以詐術使人將本人之物交付，處有期徒刑陸
月，如易科罰金，以參佰元折算壹日。
    事  實
一、甲○○前於民國八十一年間，因違反肅清煙毒條例，經本院以八十一年度訴字第
    二七一七號判處有期徒刑三年二月，褫奪公權二年，嗣經台灣高等法院高雄分院
    以八十二年度上訴字第三三號駁回上訴確定，其於八十四年一月二十七日入監
    服刑，八十五年一月二十三日假釋出監，於八十六年七月十二日縮刑執行完畢，
    詎仍不知警惕。其明知其已於民國八十五年底某日將國民身分證交付友人「黃藝
    雯」（真實姓名、年籍不詳）代為辦理信用卡，因「黃藝雯」取得身分證後迄未
    返還，竟於八十七年十一月五日，至高雄市苓雅區戶政事務所，以身分證遺失為
    由申請補發，使不知情之戶政事務所承辦職員曹櫻齡，將此不實事項登載於職務
    上所掌管之戶政資料內，並據以補發新的國民身分證使用，足生損害於戶政機關
    對於身分證管理之正確性。
二、八十八年四月間，有名籍不詳之成年男女各一人，並由該女子出面偽以「甲○○
    」之名義，先向丙○○收購室內電話「（七）五三六三八七」號之號碼，並
    在八十九年六月一日在台灣新聞報刊登「世華個人信貸」之廣告，而以上述收購
    之電話號碼作為不特定人與欲向渠等借款之聯絡電話；丁○○明知上情，竟與上
    述之名籍不詳之男女，基於意圖為自己不法所有概括犯意之犯意聯絡，提供其郵
    局帳戶（帳號00000000000000號）作為向不特定人詐取款項之匯款帳戶。而在八
    十九年六月中旬間，適有乙○○因需錢孔急乃依上開電話查詢，丁○○乃多次向
    乙○○佯稱「借款須支付保證金」，乙○○不疑有他，遂陸續自八十九年六月十
    三日起至同年月十七日止，前後共匯款五次，總金額新台幣（下同）九萬二千八
    百元至丁○○之上述帳戶內。詎丁○○與上開名籍不詳之男女於取得保證金後竟
    未交付借款，乙○○始知受騙。
三、案經告訴人乙○○訴由高雄市政府警察局鼓山分局報請台灣高雄地方法院檢察署
    檢察官偵查起訴。
    理  由
一、訊據被告甲○○於偵查及本院審理中均坦承：「黃藝雯」係在監獄中服刑所認識
    ，因在獄中都稱代號，所以不知其真實姓名。伊於八十五年假釋出獄不久後，「
    黃藝雯」說辦信用卡有鑽石可拿，所以伊即將身份證交給「黃藝雯」。自此之後
    ，伊都沒有身份證，一直到八十七年因為伊有結婚，所以伊才向戶政事務所以遺
    失申請補發身份證等語不諱（見偵查卷第四十一頁、第四十二頁，本院卷九十一
    年七月四日審判筆錄、九十二年二月二十日審判筆錄），並有被告甲○○之「補
    領國民身份證申請書」一紙在卷可佐（見警卷第八頁），足見被告甲○○之自白
    與事實相符，其右揭犯行應堪認定。
二、訊據被告丁○○固不否認其有申請帳號：00000000000000號之郵局帳戶及金融卡
    ，惟矢口否認有公訴意旨所載之上開犯行，並辯稱：伊上述之郵局存摺及金融卡
    有遺失過，伊有將金融卡密碼寫在金融卡之封套上，所以該帳戶才會在八十九年
    仍有多次之提款資料云云。經查：
  (一)八十八年四月間，有名籍不詳之成年男女各一人，並由該女子出面偽以「甲○○
    」之名義，先向丙○○收購室內電話「（七）五三六三八七」號之號碼，並
    在八十九年六月一日在台灣新聞報刊登「世華個人信貸」之廣告，而以上述收購
    之電話號碼作為不特定人與欲向渠等借款之聯絡電話之事實，業經證人丙○○於
    本院調查中證述明確（見本院九十一年八月二十九日訊問筆錄、九十一年十月二
    十九日訊問筆錄），並有卷附之室內電話業務申請書一紙可稽（見偵查卷第十八
    頁），及告訴人乙○○於偵查中指訴明確（見偵查卷第四十頁背面），是上開事
    實應堪認定。
  (二)告訴人乙○○自八十九年六月十三日起至六月十九日止，前後匯款五次，總金額
    達九萬二千八百元至被告丁○○上述郵局帳戶之事實，業經告訴人乙○○於警訊
    、偵查中指訴碁詳（見警卷第三頁，偵查卷第四十頁背面），且有郵政國內匯款
    執據五紙、郵政儲金匯業局九十年一月十七日函所附丁○○上述郵局帳戶「自八
    十八年一月至九十年一月」之歷史交易清單一份在卷可查（見警卷第十一頁、第
    十二頁，偵查卷第五十六頁至第六十頁），是告訴人乙○○上開指訴之事實，應
    屬有據。
  (三)至被告雖於本院審理中以前詞置辯，惟被告丁○○於偵查中，先則於八十九年十
    二月十二日辯稱：伊已二年未使用該存摺，於三、四個月前才發現存摺及金融卡
    遺失，印鑑還在，可能是一年前搬家時遺失的，伊本來要申請補發，因郵局人員
    說要回原郵局辦理，故未申請補發，也未申請停止使用該帳戶云云（見偵查卷第
    四十一頁），後又於九十年七月二十七日改稱：伊約一年半未使用上開之存摺，
    且該存摺之印鑑及提款卡也遺失了，因無存款且已被警方調查，掛失也沒用，故
    未辦理存摺及金融卡掛失手續云云（見偵查卷第八十二頁背面、第八十三頁）；
    於本院第一次審理中，又改稱：「（問：提示郵局歷史交易清單，八十八年十二
    月之後為何還有多次存提款紀錄，對此有何意見？）我自八十八年十二月底生意
結束之後此帳戶我就沒有在使用了，八十九年一月初有搬家至台南，於八十九年
    四、五月間我在整理東西時才發現上開郵局存摺簿及提款卡都不見了，我原本要
    去辦理遺失，但心想存摺內沒有錢我就沒有去管它了，直至法院通知我才知道此
    件事情。」云云（見本院九十一年六月十八日審判筆錄），而被告丁○○於本院
    同次審理中竟又供稱：「（問：你何時開始沒有再使用上開郵局帳戶？）八十九
    年十二月間。」云云，後於本院九十二年二月二十日審理中復改稱：伊自八十八
    年十二月份結束服飾店，即未使用上開之郵局帳戶云云。則被告丁○○上開所辯
    可否採信，已非無疑。
  (四)復觀諸前述郵政儲金匯業局九十年一月十七日函所附丁○○上述郵局帳戶「自八
    十八年一月至九十年一月」之歷史交易清單，自八十八年一月至八十九年六月份
    ，被告丁○○之上述帳戶，均有多次「郵局提款機提款」或「跨行提款機提款」
    之紀錄；及被告丁○○於八十七年十一月二日仍以上述之郵局帳戶，作為繳納參
    加「美商亞洲美樂家有限公司會員」會費之「授權扣款帳戶」，業經被告丁○○
    於偵查中所自承（見偵查卷第一百二十八頁），並有「美商亞洲美樂家有限公司
    會員獨立事業代表協議書」一紙附卷為憑（見偵查卷第一百十六頁）；於八十八
    年十二月二十八日亦仍以上開之郵局帳戶，作為繳納和信電訊股份有限公司電信
    服務費用之「授權扣款帳戶」，亦經被告於偵查中所肯認（見偵查卷第一百二十
    八頁），並有和信電訊股份有限公司「和信ＯＮ  ＬＩＮＥ直接轉帳繳款授權書
    」一紙在卷足參（見偵查卷第一百零九頁），足見不論被告丁○○所辯遺失上開
    郵局存摺之時間究竟為何，其在所辯之遺失時間均仍有使用開郵局帳戶之事實，
    應屬明確，是被告丁○○前開所辯，洵不足採。
  (五)綜上所述，被告丁○○所辯不足採信，被告丁○○確有提供上述之郵局帳戶，作
    為其與不詳名籍男女，共同向告訴人乙○○先後五次詐騙總金額九萬二千八百元
    之事實，已堪認定，應予依法論科。
三、核被告甲○○所為，係犯刑法第刑法第二百十四條之使公務員登載不實罪；被告
    丁○○所為，係犯刑法第三百三十九條第一項之詐欺取財罪。被告丁○○明知不
    詳名籍之成年男女係利用媒體詐騙，知情而仍提供帳戶供犯罪之用，其與上開不
    詳名籍之成年男女間，就上述之詐欺犯行，應具有犯意之聯絡，行為之分擔，均
    為共同正犯，且為事中共犯。又被告丁○○上述五次之詐欺犯行，時間緊接，方
    法相同，觸犯構成要件同一之罪名，顯係基於概括之犯意為之，依連續犯之規定
    論以一罪，並依法加重其刑。查被告甲○○前於八十一年間，因違反肅清煙毒條
    例，經本院以八十一年度訴字第二七一七號判處有期徒刑三年二月，褫奪公權二
    年，嗣經台灣高等法院高雄分院以八十二年度上訴字第三三號駁回上訴確定，
    其於八十四年一月二十七日入監服刑，八十五年一月二十三日假釋出監，於八十
    六年七月十二日縮刑執行完畢，有卷附之台灣高雄地方法院檢察署刑案資料查註
    紀錄表、台灣高等法院被告全國前案紀錄表可按，其受有期徒刑執行完畢後，五
    年以內再犯有期徒刑以上之罪，為累犯，依法應加重其刑。爰審酌被告甲○○係
    為辦理結婚登記，一時失慮而致有此犯行，其於犯後坦承犯行，犯罪後態度良好
    ；被告丁○○之犯罪所得為九萬八千二百元，對被害人財產法益侵害程度非鉅，
    惟其犯罪後矢口否認犯行，犯罪後態度不佳，及利用媒體詐騙亟需用錢之廣大民
    眾，危害公序良俗非淺等其他一切情狀，分別量處如主文所示之刑，並均諭知易
    科罰金之折算標準，以茲儆懲。
據上論斷，應依刑事訴訟法第二百九十九條第一項前段，刑法第二百十四條、第二十
八條、第五十六條、第三百三十九條第一項、第四十七條、第四十一條第一項，罰金
罰鍰提高標準條例第一條前段、第二條，判決如主文。
本案經檢察官林美靜到庭執行職務。
中      華      民      國    九十二    年      三      月      六      日
                                    臺灣高雄地方法院刑事第四庭
                                      審判長法  官  陳  明  富
                                            法  官  陳  業  鑫
                                            法  官  吳  志  豪
右正本證明與原本無異。
如不服本判決，應於判決送達後十日內，向本院提出上訴狀。
                                            書記官  邱  秋  珍
中      華      民      國    九十二    年      三      月      十      日
附錄本案論罪科刑法條：
刑法第二百一十四條
明知為不實之事項，而使公務員登載於職務上所掌之公文書，足以生損害於公眾或他
人者，處三年以下有期徒刑、拘役或五百元以下罰金。
刑法第三百三十九條第一項
意圖為自己或第三人不法之所有，以詐術使人將本人或第三人之物交付者，處五年以
下有期徒刑、拘役或科或併科一千元以下罰金。


司法院資訊處製作；財團法人民間司法改革基金會備份。
